臺灣高雄地方法院刑事判決　　　　　　　　　　　　　九十四年度訴字第十二號
　　公　訴　人　臺灣高雄地方法院檢察署檢察官
　　被　　　告　丁○○　男　三.
　　指定辯護人　本院公設辯護人　丙○○
右列被告因強盜案件，經檢察官提起公訴（九十三年度偵字第二四二一一號），本院
判決如下：
    主  文
丁○○意圖為自己不法所有，攜帶兇器，以脅迫至使不能抗拒，而使其交付財物及取
他人之物，處有期徒刑捌年。
    事  實
一、丁○○因缺錢花用，竟意圖為自己不法之所有，基於強盜取財之犯意，於民國九
    十三年十一月二十四日某時，先以非其所有之土黃色膠帶將其所騎乘之車號不詳
    之機車車牌號碼後三碼貼住，再攜帶非其所有、客觀上足對人之生命、身體、安
    全構成威脅，具有危險性之兇器水果刀一把，於同日十五時三十分許，騎乘前揭
    機車前往高雄市○○區○○路一二一號「好吉展示大廣場」，丁○○進入該店後
    ，先佯裝購買飲料在該店內觀望，復於購買飲料一罐走出店外，在該店門口觀望
    ，確認店外並無其他客人，有機可乘，乃於同日十五時四十分許，走進該店櫃檯
    內，以水果刀指向該店之服務人員乙○○腰部，與乙○○相距約三十公分至五十
    公分之距離，並以臺語向乙○○脅迫稱：「我要錢」等語，喝令乙○○將交出收
    銀機之錀匙，至使乙○○不能抗拒，而將收銀機之鑰匙交予丁○○，丁○○取得
    該鑰匙後，即以該錀匙開啟收銀機，取走乙○○所持有、原置於收銀機內之新臺
    幣（下同）一萬二千五百元，嗣丁○○於得手後，隨即騎乘上開機車逃逸。嗣乙
    ○○報警處理，經警循線於同年十一月三十日十二時三十分許，在高雄市○○區
    ○○里○○街二號前（起訴書誤載為平治街四二號之一）查獲丁○○，且經徵得
    丁○○之同意，對於該處進行搜索後，扣得非丁○○所有之上開土黃色膠帶一捲
    。
    理  由
壹、程序方面：
  一、被告以外之人於審判外之言詞或書面陳述，除法律有規定者外，不得作為證據
      ；再被告以外之人於偵查中向檢察官所為之陳述，除顯有不可信之情況外，得
      為證據；又被告以外之人於檢察事務官、司法警察官或司法警察調查中所為之
      陳述，與審判中不符時，其先前之陳述具有較可信之特別情況，且為證明犯罪
      事實存否所必要者，得為證據；另被告以外之人於審判外之陳述，雖不符刑事
      訴訟法第一百五十九條之一至第一百五十九條之四之規定，而經當事人於審判
      程序同意作為證據，法院審酌該言詞陳述或書面陳述作成時之情況，認為適當
      者，亦得為證據，刑事訴訟法第一百五十九條第一項、第一百五十九條之一第
      二項、第一百五十九條之二、第一百五十九條之四、第一百五十九條之五第一
      項分別定有明文。查：
      (一)證人乙○○於偵查中具結後，向檢察官所為之陳述，雖為被告以外之人於審
        判外之陳述，屬於傳聞證據，然此乃證人乙○○清於偵查中向檢察官所為之
        陳述，且本院審酌證人乙○○於偵查中陳述時之外在環境及情況，並無顯有
        不可信之情況，應認證人乙○○先前於偵查中向檢察官所為之陳述，符合刑
        事訴訟法第一百五十九條之一第二項之規定，得為證據，而有證據能力。
      (二)證人乙○○於司法警察調查中所為之陳述，為被告以外之人於審判外之陳述
        ，屬於傳聞證據，且核與其等於審判中所為之陳述，並無不符，惟檢察官及
        被告於審判程序均同意以證人乙○○於司法警察調查中所為之陳述，作為證
        據，本院審酌上開言詞陳述作成時之證據取得過程並無瑕疵，且與待證事實
        具有關連性等情況，認為適當，應認依刑事訴訟法第一百五十九條之五第一
        項之規定，得為證據，而有證據能力。
　二、再按，傳聞法則乃對於被告以外之人於審判外之言詞或書面陳述，亦即針對被
      告以外之人於審判外以言詞或書面所為之供述證據而為之規範。卷附設於該店
      之監視器所拍攝之光碟片一片、及翻拍自該光碟片之照片四幀，上開機車之照
      片二幀、被告於犯案時所著衣服之照片二幀，乃以科學、機械之方式，對於當
      時狀況所為忠實且正確之記錄，性質上並非供述證據，應無刑事訴訟法第一百
      五十九條第一項規定之適用。
貳、實體方面：
  一、訊據被告丁○○對於右揭時地，如何以膠帶將機車車牌號碼後三碼貼住，再攜
      帶上開水果刀，騎乘機車前往前述「好吉展示大廣場」，先佯裝購買飲料在該
      店內觀望，復於購買飲料一罐走出店外，在該店門口觀望，確認店外並無其他
      客人可能進入該店，乃於同日十五時四十分許，走進該店櫃檯內，以刀指向乙
      ○○腰部，至使乙○○不能抗拒，而交予該店收銀機之錀匙，並以該錀匙開啟
      收銀機，取走收銀機內之現金一萬二千五百元等情供認不諱，核與證人即被害
      人乙○○於警詢、偵查及本院審判中結證之情節相符。而卷附設於該店之監視
      器所拍攝之光碟片一片，經本院勘驗結果，於畫面中確見被告於右揭時地，先
      持飲料一罐置於櫃檯與櫃檯內之女子乙○○結帳，其後，被告又持飲料走入櫃
      檯內，將飲料置於櫃檯，與乙○○交談，嗣並取出刀械，低身找尋物品，而乙
      ○○則於其找尋時，逃至店外等情，業經本院勘驗屬實，有筆錄一份在卷足據
      （參見本院審判筆錄）。此外，復有翻拍自光碟片之照片四幀在卷可按，膠帶
      一捲、被告遂行上開犯行時所著之衣物一件扣案可稽，足認被告前揭部分之自
      白，核與事實相符，堪予採信。至被告丁○○雖辯稱：伊雖有持水果刀指向乙
      ○○，但與乙○○之距離，約有一公尺遠，且不記得曾向乙○○陳稱「我要錢
      」云云，惟查，被告於右揭時地，走進該店櫃檯內，並以水果刀指向該店之服
      務人員乙○○腰部，並以臺語向乙○○脅迫稱：「我要錢」等語，喝令乙○○
      將收銀機之錀匙交出等情，業經證人乙○○於偵查及本院審判中結證無訛（參
      見偵查卷第二十六頁及本院審判筆錄），再觀之卷附翻拍至監視錄影帶之照片
      （參見警卷第十四頁），可知被告進入該店櫃檯內以後，即走至乙○○之身邊
      ，與乙○○之距離，約僅有三、五十公分之遠，被告辯稱伊與乙○○之距離，
      約有一公尺云云，自不足採；且若非被告出言脅迫，並喝令乙○○將收銀機之
      錀匙交出，乙○○豈有無端交予收銀機之錀匙之可能？益徵被告所辯：不記得
      曾向乙○○陳稱「我要錢」云云，亦無足取。綜上所陳，被告上開辯解，無非
      事後避重就輕之詞，不足採信。
   二、按刑法第三百二十一條第一項第三款所謂之兇器，其種類並無限制，凡客觀
       上足對人之生命、身體、安全構成威脅，具有危險性之兇器均屬之（最高法
       院七十九年臺上字第五二五三號判例意旨參照）。查上開水果刀一把，長約
       三十公分，業據證人乙○○於本院審判中結證屬實，在客觀上顯然足以對人
       之生命、身體、安全構成威脅，具有危險性，屬於兇器無疑。核被告所為，
       係犯刑法第三百三十條第一項之攜帶兇器強盜取財罪。起訴書認被告係犯同
       法第三百二十八條第一項之強制取財罪，雖有未洽，惟其基本事實同一，且
       公訴檢察官於本院審判中已變更起訴法條為同法第三百三十條第一項之攜帶
       兇器強盜取財罪（參見本院九十四年二月二十三日審判筆錄），本院自應予
       以審理。爰審酌被告正值壯年，不思依循正軌賺取財物，竟攜帶兇器強盜他
       人之財物，惡性重大，並審酌其所取得財物之金額，犯罪後坦承強盜取財之
       犯行，態度尚稱良好等一切情狀，量處如主文所示之刑。另扣案之膠帶一捲
       及未扣案之上開水果刀一把，被告否認為其所有，又查無證據足證確為被告
       所有，復非違禁物，爰不併予宣告沒收。
據上論斷，應依刑事訴訟法第二百九十九條第一項前段，刑法第三百三十條第一項，
判決如主文。
本案經檢察官甲○○到庭執行職務。
中　　　華　　　民　　　國　　九十四　　年　　　三　　　月　　　十　　　日
                                  臺灣高雄地方法院刑事第十二庭
                                      審判長法　官  張維君
                                      　　　法　官  劉惠娟
                                      　　　法　官  伍逸康
右正本證明與原本無異。
如不服本判決，應於判決送達後十日內，向本院提出上訴狀。
                                            書記官  吳月華
中　　　華　　　民　　　國　　九十四　　年　　　三　　　月　　　十　　　日
附錄本案論罪科刑法條全文：
中華民國刑法第三百二十一條
犯竊盜罪而有左列情形之一者，處六月以上、五年以下有期徒刑：
一  於夜間侵入住宅或有人居住之建築物、船艦或隱匿其內而犯之者。
二  毀越門扇、牆垣或其他安全設備而犯之者。
三  攜帶兇器而犯之者。
四  結夥三人以上而犯之者。
五  乘火災、水災或其他災害之際而犯之者。
六  在車站或埠頭而犯之者。
前項之未遂犯罰之。
中華民國刑法第三百三十條
犯強盜罪而有第三百二十一條第一項各款情形之一者，處七年以上有期徒刑。
前項之未遂犯罰之。
